【裁判字號】    97,易,297
【裁判日期】    970919
【裁判案由】    詐欺
【裁判全文】
臺灣宜蘭地方法院刑事判決               97年度易字第297號
公  訴  人  臺灣宜蘭地方法院檢查署檢察官
被      告  甲○○
上列被告因詐欺案件，經檢察官提起公訴（97年度偵字第1479號
），被告於本院準備程序中為有罪之陳述，經告以簡式審判程序
之旨，並聽取當事人意見後，由合議庭評議裁定由受命法官獨任
行簡式審判程序，判決如下：
    主    文
甲○○犯附表宣告刑欄所示之罪，各處如附表所示之刑。應執行
有期徒刑貳年。
    犯罪事實
一、甲○○前因竊盜及妨害兵役治罪條例等案件，分別為本院94
    年度易字第340號、95年度羅簡字第89號判決判處有期徒刑8
    月及3月確定，經本院95年聲字第658號裁定有期徒刑9 月之
    應執行刑，於民國96年1月5日縮刑期滿執行完畢，猶不知悔
    改，僅因積欠地下錢莊新臺幣（下同）3 萬元，竟與姓名、
    年籍不詳，綽號「小陳」之成年男子所屬之詐騙集團共同基
    於意圖為自己不法所有之犯意聯絡，先由甲○○於97 年1月
    17日交付其於華南銀行羅東分行開立之000000000000號帳戶
    （以下簡稱A 帳戶）存摺、印鑑、金融卡及密碼與「小陳」
    ；次於同月29日交付其於萬泰銀行羅東分行開立之00000000
    0000000號帳戶（以下簡稱B帳戶）及其不知情之妻林芳如（
    由檢察官另為不起訴處分）分別於華南銀行羅東分行、合作
    金庫銀行北羅東分行開立之000000000000號帳戶（以下簡稱
    C帳戶）、0000000000000 號帳戶（以下簡稱D帳戶）存摺、
    印鑑、金融卡及密碼與「小陳」，嗣「小陳」及所屬之詐騙
    集團取得上開帳戶後，分別撥打電話與楊顏素美、鄧利雄、
    呂理燊及江思璇等人，佯稱：帳戶涉及洗錢即將凍結，需匯
    款至另一安全帳戶云云，致楊顏素美、鄧利雄及呂理燊陷於
    錯誤，楊顏素美乃於97 年2月22日匯款150萬元至B帳戶；鄧
    利雄於97年2月26日匯款42萬元至A帳戶；呂理燊於97年2 月
    26日匯款100萬8,496元至C 帳戶，江思璇則未陷於錯誤，僅
    於97 年2月26日匯款1元至D帳戶，並報警處理，詐騙集團始
    未得逞。甲○○則於97年2月19日下午1時33分許，在「小陳
    」之陪同下，前往華南銀行羅東分行臨櫃提領A帳戶內之290
    萬元交予「小陳」；又於同月22 日下午1時44分許，在「小
    陳」之陪同下，前往萬泰銀行羅東分行臨櫃提領B 帳戶內之
    142 萬元交予「小陳」；再於同月27日與不知情之妻林芳如
    前往華南銀行羅東分行辦理C帳戶之結清，並將C帳戶內餘額
    45 萬9,905元匯往其子林裕熙（96年11月28日生）於華南銀
    行羅東分行開立之00 000000000號帳戶內，再自行提領9,70
    6元花用，另提領44萬9,000元交予「小陳」。甲○○以上開
    提供帳戶及代詐騙集團提領款項之方式，獲致免於償還借貸
    之本金、利息及上述已花用之9,706元等利益。
二、案經楊顏素美訴由宜蘭縣政府警察局羅東分局報請臺灣宜蘭
    地方法院檢察署檢察官偵查起訴。
    理    由
一、認定犯罪事實所憑之證據及理由：
（一）上開犯罪事實業據被告甲○○坦承不諱，核與證人林芳如
      、楊顏素美、鄧利雄、呂理燊、江思璇所述情節大致相符
      ，復有楊顏素美、呂理燊之匯款申請書、鄧立雄之存款憑
      條、江思璇之匯款回條各1 紙、萬泰商業銀行羅東分行97
      年3月4日羅東字第09706650004 號函檢附被告之開戶基本
      資料及相關日期交易資料、華南商業銀行羅東分行97 年3
      月13日華羅存字第74號函檢附被告之開戶資料及存款往來
      明細、華南商業銀行羅東分行97年3月13 日華羅存字第73
      號函檢附林芳如之開戶資料及存款往來明細、合作金庫銀
      行北羅東分行97年3 月7日合金北羅營字第0970000025 號
      函檢附林芳如之開戶人基本資料及交易明細各1 份及監視
      畫面4張、林裕熙活期存摺交易明細1份在卷可稽，足認被
      告犯行之明確。
（二）被告雖於偵查及本院審理時僅坦認係幫助詐欺云云，然存
      款帳戶係以個人社會信用為基礎之理財工具，具高度之屬
      人性，衡情無借予他人使用之理，且申辦開設存款帳戶並
      無任何特殊之資格限制，一般民眾皆可存入最低開戶金額
      ，任意地在銀行或郵局等金融機構開設存款帳戶，又可於
      不同之金融機構申辦多數存款帳戶，此乃眾所周知之事實
      ，申辦帳戶既無資格限制，不以自己名義申辦，反花費金
      錢向他人收購帳戶者，顯係有意隱瞞身份、掩飾資金之流
      通，提供帳戶者對於其帳戶可能供他人作為財產犯罪之不
      法目的使用，當有合理之預期。又利用蒐集得來之帳戶從
      事詐欺行為，早為傳播媒體廣為報導，被告為年滿28歲之
      成年人，高職畢業，且有工作經驗，業據其於警詢及本院
      審理時陳述在卷，具相當之社會歷練，對此應有所認知。
      再者，依被告於97年2月27日前往華南銀行羅東分行辦理C
      帳戶之結清，先將C帳戶內餘額45萬9,905元匯往其以林裕
      熙名義開立之帳戶，再自行提領9,706 元花用，末始提領
      44萬9,000 元交予「小陳」等情，可知被告從中獲有利益
      ，亦可知被告與「小陳」所屬之詐騙集團間應有相當之信
      任與緊密聯繫，倘非如此，詐騙集團豈不憂心被告私自將
      帳戶內之款項提領一空，致其等花費心力施以詐術之犯罪
      所得到頭來係為他人做嫁。另參以被告於本院審理時坦認
      稱：綽號「小陳」之男子表示提供存簿並幫忙提領帳戶內
      現金可抵債，每提款100萬元可以折抵5,000元，伊欠地下
      錢莊的3 萬元都沒有還，地下錢莊也沒有再找伊要了，伊
      幫「小陳」提領那麼多錢，心裡覺得怪怪的，因為現在詐
      騙那麼多，如果是公司周轉用的，為何要收別人的存摺簿
      ，伊越想越不對，所以叫太太林芳如去結清帳戶，但沒有
      報警，因為家裡缺錢，所以自行提領9,000 餘元花用，後
      來又接到「小陳」的電話，伊就將其餘的錢提出來交給「
      小陳」等語，被告主觀上顯已知悉「小陳」收取多本帳戶
      係用以作為詐欺取財之工具，猶參與詐騙集團之分工，數
      次為之提領款項，其雖未實際從事詐欺取財犯行，然自其
      參與犯罪分工之程度與一般單純提供帳戶者有異，又獲取
      抵償債務3萬元及自C帳戶內提領9, 706元花用等情，應可
      認其係以正犯之意思，為詐欺取財罪構成要件以外之行為
      ，犯行足堪認定，應依法論科。
二、論罪科刑之理由：
（一）被告提供帳戶供「小陳」所屬之詐騙集團使用，並為之提
      領帳戶內款項，獲取利潤，其參與詐騙集團之犯罪分工顯
      與單純提供自己帳戶供人使用不同，依其有獲利之事實，
      並提領多次鉅額款項，應可認被告係以詐欺正犯之意思，
      參與詐欺罪犯罪構成要件以外之行為，應論以正犯，是核
      被告附表編號1至3所為係犯刑法第339條第1項之詐欺取財
      罪、附表編號4所為係犯刑法第339條第3項、第1項之詐欺
      取財未遂罪，公訴意旨認係屬幫助犯云云，容有誤會，起
      訴法條應予變更。
（二）被告先後提供A、B、C 等帳戶存摺供「小陳」所屬之詐騙
      集團使用，致被害人楊顏素美、鄧利雄、呂理燊3 人受騙
      上當並匯款至前開帳戶，被告進而陸續為「小陳」所屬之
      詐騙集團提領上開帳戶內被害人匯入之款項，事後並自行
      結清C帳戶，將C帳戶之餘額匯往其子林裕熙之帳戶內，依
      其舉措，足認被告與綽號「小陳」之成年男子間，有詐欺
      取財罪之犯意聯絡及行為分擔，應論以共同正犯。
（三）共同正犯之成立本即以犯罪之分工合作與角色分配為基礎
      ，每一參與者都是犯罪共同體之一員，應對其他共同正犯
      所實施之行為負其全部責任，是被告雖未親自撥打電話對
      楊顏素美、鄧利雄、呂理燊及江思璇等人施以詐術，然被
      告參與「小陳」所屬之詐騙集團，該集團先後分別對楊顏
      素美、鄧利雄、呂理燊及江思璇等人施以詐術，犯意個別
      ，行為互殊，是被告亦應成立詐欺取財4 罪，並分論併罰
      之。
（四）被告前因竊盜及妨害兵役治罪條例等案件，分別為本院94
      年度易字第340 號、95年度羅簡字第89號判決判處有期徒
      刑8月及3 月確定，經本院95年聲字第658號裁定有期徒刑
      9 月之應執行刑，於96年1月5日縮刑期滿執行完畢，有臺
      灣高等法院被告前案紀錄表在卷可稽，其受徒刑執行完畢
      ，5 年內故意再犯本件有期徒刑以上之罪，均為累犯，各
      應加重其刑。
（五）被告及「小陳」所屬之詐騙集團雖已著手對證人江思璇為
      施詐行為，惟證人江思璇未陷於錯誤，未生詐欺取財之結
      果，此部分犯行尚屬未遂，爰依刑法第25 條第2項規定，
      按既遂犯之刑減輕之，並與上開累犯加重之規定，依法先
      加後減之。
（六）爰審酌被告正值年壯，不循思正途牟取經濟利益，反提供
      帳戶供詐騙集團使用並為之提領款項，以獲取抵償債務等
      利益，嚴重影響社會共同體之信賴感及金融交易秩序，且
      徒增犯罪查緝之困難及因此花費之社會成本，並斟酌被告
      參與犯罪之程度、被害人楊顏素美、鄧利雄及呂理燊損失
      之程度有別、被告獲取之利益有限及其高職畢業之智識程
      度等情狀，分別量處如附表所示之刑，並定其應執行刑。
據上論斷，應依刑事訴訟法第273條之1第1項、第299條第1 項前
段、第300條，刑法第28條、第339條第3項、第1 項、第47條第1
項、第25條第2項、第51條第5款，刑法施行法第1條之1第1 項、
第2項前段，判決如主文。
本案經檢察官張立言到庭執行職務。
中    華    民    國    97    年    9    月    19     日
                  刑事第二庭法  官  楊坤樵
以上正本證明與原本無異。
如不服本判決應於收受本判決後10日內向本院提出上訴書狀，並
應敘述具體理由。若未敘述理由者，應於上訴期間屆滿後20日內
向本院補提理由書狀(均須按他造當事人之人數附繕本)。
                            書記官  謝佩欣
中    華    民    國    97    年    9     月    19    日
附錄本案論罪科刑之法條全文：
中華民國刑法第339條第1項、第3項
意圖為自己或第三人不法之所有，以詐術使人將本人或第三人之
物交付者，處5年以下有期徒刑、拘役或科或併科1千元以下罰金
。
前二項之未遂犯罰之。
附表
┌──┬───┬───────────────────┐
│編號│被害人│宣告刑                                │
├──┼───┼───────────────────┤
│1   │楊顏素│共同意圖為自己不法之所有，以詐術使人將│
│    │美    │本人之物交付，累犯，處有期徒刑拾月    │
├──┼───┼───────────────────┤
│2   │鄧利雄│共同意圖為自己不法之所有，以詐術使人將│
│    │      │本人之物交付，累犯，處有期徒刑陸月    │
├──┼───┼───────────────────┤
│3   │呂理燊│共同意圖為自己不法之所有，以詐術使人將│
│    │      │本人之物交付，累犯，處有期徒刑捌月    │
├──┼───┼───────────────────┤
│4   │江思璇│共同意圖為自己不法之所有，以詐術使人將│
│    │      │本人之物交付，未遂，累犯，處有期徒刑參│
│    │      │月                                    │
└──┴───┴───────────────────┘


司法院資訊處製作；財團法人民間司法改革基金會備份。
